臺灣高雄地方法院刑事判決　　　　　　　 96年度易字第435號
公　訴　人　臺灣高雄地方法院檢察署檢察官
被　　　告　乙○○
 　　　　　　　　　　（現另案於臺灣高雄監獄執行中）
上列被告因偽造文書案件，經檢察官提起公訴（95年度偵字第32
150 號），被告於本院準備程序中為有罪陳述，經合議庭裁定由
受命法官依簡式審判程序獨任審理，本院判決如下：
    主  文
乙○○犯偽造署押罪，累犯，處有期徒刑肆月，如易科罰金，以
銀元參佰元即新臺幣玖佰元折算壹日。如附表一所示偽造之「甲
○○」簽名肆枚及指印拾貳枚，均沒收。
    事  實
一、乙○○於民國93年間因竊盜案件，經臺灣臺南地方法院以93
    年度簡字第1154號判決判處有期徒刑3月確定，於94年3月15
    日縮刑期滿執行完畢；另又於93年間因竊盜案件，經本院以
    93年度易字第1466號判決判處有期徒刑5 月確定，惟拒不到
    案接受執行而遭通緝，通緝期間又於95年2 月19日2 時15分
    回溯24小時內，在不詳處所，施用第一級毒品海洛因1 次（
    施用毒品部分經本院以96年度訴字第16號判決免訴在案），
    嗣經警於當日在臺東縣警察局大武分局森永派出所執行交通
    稽查勤務之員警查獲並帶回偵辦。詎其為脫免罪責而掩飾其
    真正身分，竟基於同一冒名應訊之決意，冒用「甲○○」之
    名義應訊，並接續在如附表一所示之臺東縣警察局大武分局
    之2 紙逮捕通知書及2 份調查筆錄上偽簽「甲○○」之署押
    及捺指印，足以生損害於甲○○及偵查機關偵辦犯罪案件之
    正確性。
二、案經臺灣臺南地方法院檢察署呈請臺灣高等法院檢察署檢察
    長令轉臺灣高雄地方法院檢察署檢察官偵查起訴。
    理  由
一、本件被告乙○○所犯係死刑、無期徒刑、最輕本刑為3 年以
    上有期徒刑以外之罪，其於準備程序中就被訴事實為有罪之
    陳述，經法官告知簡式審判程序之旨，並聽取公訴人及被告
    之意見後，認為適宜由受命法官獨任進行簡式審判程序，依
    刑事訴訟法第273 條之1 第1 項規定，裁定由受命法官獨任
    進行審判程序，合先敘明。
二、上開事實業據被告乙○○於偵查中及本院審理時供承不諱，
    並有臺東縣警察局大武分局調查筆錄2份、逮捕通知書2紙、
    95年9月11日刑紋字第0950131420號內政部警政署刑事警察
    局鑑驗書1紙附卷可稽，足認被告自白核與事實相符，自堪
    採為論罪之依據，本件事證明確，被告犯行堪以認定。
三、論罪、科刑：
　(一)被告於行為後，如附表二所示之相關法律均業經變更，並俱
    於95年7月1日施行，玆經整體比較結果，裁判時法並未較為
    有利，從而依刑法第2條第1項規定，自應適用各該行為時法
    ，亦即修正前法至明。
  (二)按偵查機關所製作之逮捕通知書、權利告知書，其上若備有
    「收受人簽章欄」，由形式上觀察，於該欄內簽名及捺指印
    ，即足表示由該姓名之人收受斯項通知書、告知書之證明，
    是若有冒名而為之者，即應成立偽造私文書罪；倘偵查機關
    所製作之逮捕通知書、權利告知書，其上僅備有「被通知（
    告知）人簽章欄」，則在該等欄位下簽名及捺指印時，僅處
    於受通知（告知）者之地位，尚不能表示其係有製作何種文
    書之意思及曾為何項意思表示，故若有冒名而為之者，應認
    成立偽造署押罪（最高法院91年度臺非字第295 號判決參照
    ）。次按指印同為代表冒用者之姓名，依民法第3 條第3 項
    規定，指印有與簽名生同等之效力，其為署押之作用及效力
    與署押無異，且簽名與捺指印，係出於同一偽造署押之犯意
    ，是其所捺指印雖為被告所有，亦係刑法所稱之署押。
  (三)被告於附表一所示之文件上偽造「甲○○」之署名，或兼捺
    上自己之指印，核其所為，係犯刑法第217條第1項之偽造署
    押罪；被告為警查獲後，係基於單一冒名應訊之決意，接續
    於如附表一所示之各項文件偽造「甲○○」之署押，係屬基
    於一貫犯意於密接之時間內為多次接續行為，應論以偽造署
    押之接續犯而屬單純一罪。
  (四)又被告有如上事實欄所述前科事實，有臺灣高等法院被告前
    案紀錄表1份在卷可查，其受有期徒刑執行完畢後，5年以內
    故意再犯本件有期徒刑以上之罪，為累犯，應依法加重其刑
    。
  (五)爰審酌另案通緝中拒不到案接受執行，反於涉犯施用毒品罪
    責經警查獲時，竟冒用他人名義應訊，陷「甲○○」於刑事
    訴追之危險，並妨害偵查與司法裁判之正確性，理應嚴懲，
    惟念及被告於犯後坦承犯行，態度尚稱良好及被告之動機、
    目的等一切情狀，量處如主文所示之刑，並諭知易科罰金之
    折算標準。
  (六)按行為人偽造署押之本意即在冒用他人之名義，而偽簽他人
    姓名與偽以他人名義而按捺自己之指印，顯係同出於一個偽
    造署押、印文之犯意，而同屬於一個偽造署押、印文之犯行
    ，故偽簽之姓名與偽以他人名義而按捺之本人指印，均應一
    併沒收。因之，本件被告在如附表一所示之偽造之「甲○○
    」署名4枚及指印12枚，均應依刑法第219條之規定，宣告沒
    收。
據上論斷，應依刑事訴訟法第273條之1第1項、第299條第1項前
段、刑法第2 條第1 項、第217 條第1 項、第219 條、第47條第
1 項、修正前刑法第41條第1 項，修正前罰金罰鍰提高標準條例
第2條 ，刑法施行法第1 條之1 ，判決如主文。
本案經檢察官周天畏到庭執行職務。
中　　華　　民　　國　　96　　年　　3　　月　　6 　　日
                  刑事第十庭  法　官  楊淑珍
以上正本證明與原本無異。
如不服本判決，應於判決送達後10日內，向本院提出上訴狀。
中　　華　　民　　國　　96　　年　　3　　月　　6 　　日
                              書記官  林秀敏
附錄本案論罪科刑法條全文：
中華民國刑法第217條
(偽造盜用印章印文或署押罪)
偽造印章、印文或署押，足以生損害於公眾或他人者，處3年以
下有期徒刑。
盜用印章、印文或署押，足以生損害於公眾或他人者，亦同。
附表一：
┌──┬───────────┬─────────────┬──────┐
│編號│  偽造署押所在之文件  │  所  偽  造  之  內  容  │備        註│
├──┼───────────┼─────────────┼──────┤
│ 一 │臺東縣警察局大武分局逮│「甲○○」之署名共2枚，捺 │臺東縣警察局│
│    │捕通知書              │指印共2枚                 │大武分局武警│
│    │                      │                          │偵字第095000│
│    │                      │                          │0434號卷第15│
│    │                      │                          │、17頁      │
├──┼───────────┼─────────────┼──────┤
│ 二 │臺東縣警察局大武分局之│「甲○○」之署名共2枚及捺 │臺東縣警察局│
│    │調查筆錄              │指印共10枚。              │大武分局武警│
│    │                      │                          │偵字第095000│
│    │                      │                          │0434號卷第8 │
│    │                      │                          │至10頁、同上│
│    │                      │                          │分局武警偵字│
│    │                      │                          │第0000000000│
│    │                      │                          │號卷第8至10 │
│    │                      │                          │頁          │
└──┴───────────┴─────────────┴──────┘
┌───────────────────────────────────────────────┐
│附表二：                                                                                      │
├──────┬─────────────┬─────────────┬───────┬────┤
│相關變更條文│行為時法（下稱舊法）之內容│裁判時法（下稱新法）之內容│比  較  理  由│備    註│
├──────┼─────────────┼─────────────┼───────┼────┤
│【罰金刑下限│罰金：（銀元）1 元以上。  │罰金：新臺幣1000元以上…。│罰金刑之下限，│舊法有利│
│之變更】刑法│                          │                          │由銀元10元（亦│        │
│第33條第5款 │                          │                          │經提高）即新臺│        │
│            │                          │                          │幣30元，提高為│        │
│            │                          │                          │新臺幣1000元  │        │
├──────┼─────────────┼─────────────┼───────┼────┤
│【易科罰金折│犯最重本刑為5 年以下有期徒│犯最重本刑為5 年以下有期徒│易科罰金折算標│舊法有利│
│算標準變更】│刑以下之刑之罪，而受6 個月│刑以下之刑之罪，而受6 個月│準由銀元300 元│        │
│修正前刑法第│以下有期徒刑或拘役之宣告…│以下有期徒刑或拘役之宣告者│即新臺幣900 元│        │
│41條第1 項前│得以（銀元，下同）1 元以上│，得以新臺幣1000元、2000元│，提高為以新臺│        │
│段、修正前罰│3 元以下折算1 日，易科罰金│或3000元折算1 日，易科罰金│幣1000元、2000│        │
│金罰鍰提高標│。依刑法第41條易科罰金…就│。                        │元或3000元折算│        │
│準條例第2 條│其原定數額提高為100 倍折算│                          │1日           │        │
│→現行刑法第│1 日；法律所定罰金數額未依│                          │              │        │
│41 條 第1 項│本條例提高倍數，或其處罰法│                          │              │        │
│前段        │條無罰金刑之規定者，亦同。│                          │              │        │
╠══════╪═════════════╧═════════════╧═══════╧════╡
║整體比較結果│舊法之最低刑度與易科罰金之折算標準均較低，是舊法較為有利。                      │
╰══════╧════════════════════════════════════════╛
